臺灣臺中地方法院民事簡易判決
111年度豐簡字第480號
原      告  詹智能  
訴訟代理人  黃士哲律師
被      告  江仁添  
訴訟代理人  黃聖棻律師
            蔡明翰律師
            凃榆政律師
上列當事人間請求確認本票債權不存在事件，本院於民國111年8
月23日言詞辯論終結，判決如下：
    主      文
原告之訴駁回。
訴訟費用由原告負擔。
    事實及理由
壹、原告起訴主張：
一、被告持有原告所簽發如附表所示之系爭本票，並已持系爭本
    票向本院聲請裁定准予強制執行，經本院以104年度司票字
    第1765號裁定准許，是兩造就系爭本票債權是否存在，確有
    爭執，原告有受確認判決之法律上利益。
二、原告之所以簽發系爭本票，係因被告當初於中國大陸遭討債
    集團緊迫盯人及控制行動，遂央求原告開立500萬美金之本
    票，以便說服討債集團相信被告有清償債務之能力。原告認
    兩造間既無實際債權債務關係，且系爭本票係以電腦列印，
    與常見之票據外觀顯然有別，誤認應無票據效力，遂將被告
    繕打擬具之WORD檔案列印後填載（即系爭本票）。
三、原告簽發系爭本票，係為幫助被告擺脫討債集團，事實上並
    無負擔本票債務之意思，此為被告所知悉，亦係出於兩造間
    通謀虛偽之意思表示。是依民法第86條但書、第87條第1項
    之規定，系爭本票應屬無效。因系爭本票票面金額達美金50
    0萬元，礙於裁判費用考量，原告僅先以確認系爭本票其中
    新臺幣（以下如未另標明幣別，均同）100萬元部分債權不
    存在。
四、並聲明：確認被告所持有本院104年度司票字第1765號裁定
    如附表所示之系爭本票，其中100萬元本票債權不存在。
貳、被告抗辯則以：
一、原告提起本件訴訟，無非係要確認系爭本票之債權不存在。
    然就系爭本票之本票債權，業經本院以106年度簡上字第479
    號事件（下稱系爭前案）判決原告敗訴確定，是原告再提起
    本訴，為重複起訴，有違既判力之規定。退步而言，系爭本
    票債權之存否為系爭前案審理之重要爭點，並經兩造實質攻
    防，亦有爭點效之適用。
二、再者，系爭前案已認定兩造間就系爭本票之法律關係確實存
    在，而駁回原告之訴，已無不明確之情形，原告提起本訴，
    欠缺確認利益。且原告本件訴訟僅先確認系爭本票債權之其
    中100萬不存在，然系爭本票債權總額高達美金500萬元，縱
    扣除被告已受償部分，所餘金額仍屬甚鉅，無法終局解決紛
    爭，益證原告起訴欠缺權利保護必要，亦違反誠信原則。且
    原告請求確認不存在之100萬元債權，亦無法確認究為系爭
    本票之何部分，而無法特定訴訟標的。
三、被告否認原告本件提出對話紀錄之形式上真正，且對話紀錄
    亦無從證明原告主張為真。又原告前因對被告實施詐術等罪
    行，經中國上海松江區人民法院為刑事判決判處在案，可知
    系爭前案判決認定確屬正確。原告主張兩造間就系爭本票債
    權屬通謀虛偽云云，並非可採。
四、並聲明：原告之訴駁回。
參、本院之判斷：
一、按「確定判決所生之既判力，為免同一紛爭再燃，以杜當事
    人就法院據以判斷訴訟標的法律關係之基礎資料，再次要求
    法院另行確定或重新評價，故對當事人及後訴法院均有拘束
    力。當事人除就確定之終局判決經裁判之訴訟標的，不得更
    行起訴（既判力之消極作用）外，並就關於基準時點之權利
    狀態，不得以該確定判決言詞辯論終結前所提出或得提出而
    未提出之其他攻擊防禦方法，為與該確定判決意旨相反之主
    張；法院亦不得為與該確定判決既判事項相異之認定，此乃
    既判力所揭『法院應以既判事項為基礎處理新訴』及『禁止矛
    盾』之積極作用，觀之民事訴訟法第四百條第一項規定之旨
    趣即明」（最高法院102年度台上字第134號判決意旨可資參
    照）。再按「關於消極確認之訴，經確定判決，認法律關係
    成立予以駁回時，就該法律關係之成立即有既判力，上訴人
    前對系爭債權提起確認不存在之訴，既受敗訴之判決且告確
    定，則被上訴人於後案主張債權存在，請求如數履行，上訴
    人即應受前案既判力之羈束，不容更為債權不存在之主張」
    （最高法院50年台上字第232 號判例要旨參照）。 
二、經查：
　㈠原告前起訴聲明請求確認被告執有之系爭本票，其中被告持向本院民事執行處聲請強制執行之1,000萬元本票債權不存在。經本院臺中簡易庭法官審理後認：「……經查，原告就系爭本票為其簽發乙節並不爭執，系爭本票之原因關係，為原告未能依兩造102年1月之共同合作協議於約定時間融資到位購買上海創世公司股權，致被告之經濟損失，……原告遂於104年2月16與被告結算雙方債權債務關係，同意支付被告500萬元美金，並簽發系爭本票，業經本院說明如上。……而原告未能舉證證明其係遭被告詐欺致簽發系爭本票乙節，原告自無從依民法第92條規定撤銷其簽發本票之意思表示，依法仍需負發票人之票據責任。……」，而於106年9月29日以105年度中簡字第2610號判決駁回原告之訴。原告不服提起上訴，經本院民事合議庭認為：「……參諸上開各情，原審以上訴人係本於自由之意思而承諾賠償被上訴人500萬美元，法院本無須審究被上訴人實際上之經濟損失數額，及上訴人並未舉證證明係遭詐欺而致簽發系爭本票，無從依民法第92條規定撤銷發票之意思表示為由，判認上訴人依法應就系爭本票負發票人之票據責任，於法並無不當。……」，而於107年8月17日以106年度簡上字第479號事件駁回原告之上訴確定。上情業經本院調取本院上開民事事件卷宗閱覽，並有上開判決書附卷可查（見本院卷第67頁至第77頁、第99頁至第109頁）。
　㈡查系爭前案確定判決之當事人為兩造，而原告先前就系爭本
    票提起之系爭前案，為消極確認之訴。原告雖僅請求確認系
    爭本票其中1,000萬元不存在，然既經確定判決認票據法律
    關係成立而予以駁回確定，則就該票據債權存在乙節，屬於
    在確定判決主文就訴訟標的之判斷，而有既判力。再者，事
    實審言詞辯論終結時以前，當事人得提出而未提出之攻擊或
    防禦方法，在採辯論主義之民事訴訟制度，如當事人不為提
    出，法院即無從斟酌，是不論未提出有無過失，均喪失其提
    出之權利，此即為既判力之失權效或遮斷效。原告本件起訴
    主張系爭本票係兩造間基於通謀虛偽意思表示而開立，與其
    於系爭前案中主張遭詐欺而開立系爭本票，屬不同之攻擊防
    禦方法。原告固主張於系爭前案時因在中國大陸羈押，與訴
    訟代理人溝通有落差等語（見本院卷第96頁），然其本案主
    張之事實，既是系爭本票開立時所發生，而為在系爭前案判
    決確定前已存在之事由，揆諸上開說明，無論原告有無過失
    ，已生失權效力，不得再為主張。
　㈢據上，原告應受系爭前案既判力之羈束，不得再為系爭本票債權不存在之主張。本院基於應受系爭前案確定判決既判力之拘束，亦不得為相異之認定。原告主張系爭前案既判力僅及於系爭前案聲明主張之系爭本票其中1,000萬元，不及於本件主張之系爭本票其中100萬元等語（見本院卷第96頁、第97頁），尚非可採。
肆、綜上所述，原告提起本件訴訟，請求確認系爭本票其中100
    萬元本票債權不存在，為無理由，應予駁回。 
伍、本件事證已臻明確，兩造其餘攻擊防禦方法及所舉證據，經
    審酌結果，與本件判決結論均無影響，爰不一一論述，附此
    敘明。
陸、訴訟費用負擔之依據：民事訴訟法第78條。 
中　　華　　民　　國　　111 　年　　9 　　月　  15  　日
                      臺灣臺中地方法院豐原簡易庭
                                  法　官　段奇琬
上為正本係照原本作成。　　　　　　　　　　　　　　　　　
如不服本判決，應於送達後20日內，向本院提出上訴狀並表明上
訴理由，如於本判決宣示後送達前提起上訴者，應於判決送達後
20日內補提上訴理由書（須附繕本）。如委任律師提起上訴者，
應一併繳納上訴審裁判費。
中　　華　　民　　國　  111   年　 9 　　 月　  15  　日
                                  書記官  王政偉
附表：
編號 受票人 發票人 發票日   （民國） 票面金額（美金） 到期日 １ 江仁添 詹智能 104年2月16日 500萬元 104年3月25日